臺灣高雄地方法院刑事判決　　　　　　 96年度簡上字第794號
上　訴　人　臺灣高雄地方法院檢察署檢察官
被　　　告　乙○○
上列上訴人因被告詐欺案件，不服本院高雄簡易庭中華民國96年
7 月7 日96年度簡字第2739號第一審簡易判決（聲請簡易判決處
刑案號：96年度偵字第10789 號）提起上訴，本院管轄之第二審
合議庭判決如下：
    主  文
原判決撤銷。
乙○○幫助意圖為自己不法之所有，以詐術使人將本人之物交付
，處有期徒刑肆月，減為有期徒刑貳月，如易科罰金，以新台幣
壹仟元折算壹日。
    事  實
一、乙○○因缺錢花用，雖預見將自己金融機構帳戶提供他人使
    用，可能幫助他人從事財產犯罪，竟仍基於縱收購帳戶之人
    利用其帳戶持以詐欺取財，亦不違背其本意之幫助犯意，於
    民國95年10月間某日，在台南市○○路某飲料店，將其前於
    同年8 月17日所申辦之中華郵政股份有限公司阿蓮郵局帳號
    000000000000000 號帳戶之存摺、印章、提款卡及密碼，以
    新臺幣（下同）5,000 元之代價，出售予真實姓名年籍不詳
    自稱「許明顯」之成年男子使用，而以此方式幫助該成年男
    子為詐欺取財犯行時，方便取得贓款及掩飾詐欺犯行不易遭
    人查緝。嗣上開自稱「許明顯」之成年男子於取得乙○○所
    提供之金融機構帳戶後，隨即基於意圖為自己不法所有之犯
    意，於95年10月23日上午7 時30分許，撥打電話予甲○○詐
    稱：因其積欠中華電信行動電話通訊費48,000元，故其所有
    之銀行帳戶可能遭凍結，應將金融機構之存款提領後存入指
    定之「安檢帳戶」云云，致甲○○不疑有他而陷於錯誤，並
    於同日下午1 時2 分許，將265,000 元之款項匯至乙○○所
    有之上開郵局帳戶內，得手後，該自稱「許明顯」之成年男
    子隨即於同日將詐欺所得款項自上開帳戶中提領一空。嗣因
    甲○○察覺受騙報警處理後，始循線查獲並查知上情。
二、案經高雄縣政府警察局湖內分局報請臺灣高雄地方法院檢察
    署檢察官偵查後聲請簡易判決處刑。
    理  由
一、證據能力之判斷：
    按被告以外之人於審判外之言詞或書面陳述，除法律有規定
    者外，不得作為證據，刑事訴訟法第159 條第1 項定有明文
    。又按被告以外之人於審判外之陳述，雖不符前4 條之規定
    ，而經當事人於審判程序同意作為證據，法院審酌該言詞陳
    述或書面陳述作成時之情況，認為適當者，亦得為證據；當
    事人、代理人或辯護人於法院調查證據時，知有第159 條第
    1 項不得為證據之情形，而未於言詞辯論終結前聲明異議者
    ，視為有前項之同意，刑事訴訟法第159 條之5 亦定有明文
    規定。關於證人甲○○於警詢中之陳述、郵政國內匯款執據
    及被告上開郵局帳戶開戶資料暨交易明細表等證據，被告乙
    ○○於本院行準備程序時，表示對證據能力均無意見等語（
    本院簡上字卷第22頁參照），且當事人均未於本院審理過程
    中聲明異議，本院審酌前開陳述作成時之情況均屬正常，且
    與本案相關之待證事實具有關連性，認適當作為證據，依前
    開刑事訴訟法第159 條之5 之規定，認上開陳述均具有證據
    能力。
二、事實之認定：
    (一)上揭犯罪事實，業據被告乙○○於本院審理中坦承不諱（
      本院簡上卷第36、37頁參照），核與證人甲○○於警詢中
      所證述之情節相符（警卷第5 、6 頁參照），並有郵政國
      內匯款執據1 紙（警卷第7 頁參照）及被告上開郵局帳戶
      開戶資料暨交易明細表1 份（警卷第11至13頁參照）附卷
      足資佐證。從而，被告上開自白與事實相符，自可採為認
      定事實之證據。是被告確有將其所有之上開金融機構帳戶
      提供他人使用以遂行詐欺取財犯行乙節，已足認定。
    (二)按金融帳戶為個人之理財工具，而現今臺灣社會，因政府
      開放金融業申請設立，金融機構大量增加，一般民眾皆可
      以存入最低開戶金額之方式自由申請開設金融帳戶，並無
      任何特殊之限制，因此一般人申請存款帳戶極為容易而便
      利，且得同時在不同金融機構申請多數存款帳戶使用，並
      無使用他人帳戶之必要，此為一般日常生活所熟知之常識
      ；故除非充作犯罪使用，並藉此躲避警方追緝，一般正常
      使用之存款帳戶，並無向他人租用或購買帳戶存摺及提款
      卡之必要。何況，金融存款帳戶，攸關存戶個人財產權益
      之保障，專屬性甚高，衡諸常理，若非與本人有密切關係
      ，不可能提供個人帳戶供他人使用，縱有交付個人帳戶予
      他人使用之特殊情形，亦必會先行瞭解他人使用帳戶之目
      的始行提供，參以坊間報章雜誌及其他新聞媒體，對於以
      簡訊通知中獎、刮刮樂、假退稅真詐財或其他類似之不法
      犯罪集團，經常利用大量收購之他人存款帳戶，以隱匿其
      等詐欺取財犯罪之不法行徑，規避執法人員之查緝，並掩
      飾、確保因自己犯罪所得之財物，類此在社會上層出不窮
      之案件，亦多所報導及再三披露，是避免此等專屬性甚高
      之物品被不明人士利用為與財產有關之犯罪工具，亦應為
      一般生活認知所應有之認識。查本件被告於行為時年齡為
      30歲，係一具有相當智識及生活閱歷之成年人，對此社會
      現狀自應知之甚詳，是被告對他人取得其所提供上開銀行
      帳戶之目的，有可能供作詐欺取財使用，自應有所預見，
      竟仍將其所有之金融機構帳戶提供他人使用，縱無證據證
      明被告明知他人之犯罪態樣（按有可能係供詐欺、或擄車
      勒贖之用），然就他人嗣後將被告所提供之帳戶供作詐欺
      取財之用，並藉以方便取得贓款及掩飾其詐欺犯行不易遭
      人查緝，顯不違反被告之本意，被告自有幫助他人詐欺取
      財之未必故意。
    (三)綜上所述，本件事證已臻明確，被告幫助詐欺取財犯行洵
      堪認定，應予依法論科。
三、論罪與科刑：
    按刑法上之幫助犯，係對於犯罪與正犯有共同之認識，而以
    幫助之意思，對於正犯資以助力，而未參與實施犯罪之行為
    者而言（最高法院75年度台上字第1509號、84年度台上字第
    5998號、88年度台上字第1270號判決參照）；是以，如未參
    與實施犯罪構成要件之行為，且係出於幫助之意思提供助力
    ，即屬幫助犯，而非共同正犯。查本件被告提供其所有之金
    融機構帳戶予他人使用，使他人得基於詐欺取財之犯意，向
    告訴人施用詐術，致使告訴人陷於錯誤而交付款項，以遂行
    詐欺取財之犯行，然被告單純提供其金融機構帳戶予他人使
    用之行為，並不等同於向告訴人施以欺罔之詐術行為，此外
    ，復無其他證據證明被告有參與詐欺取財犯行之構成要件行
    為，是被告提供其金融機構帳戶予他人使用之行為，係對於
    他人遂行詐欺取財之犯行資以助力。核其所為，係犯刑法第
    339 條第1 項詐欺罪之幫助犯；衡諸其犯罪情節，並依刑法
    第30條第2 項之規定，按正犯之刑減輕之。
四、本件被告犯罪事證明確，原審予以論罪科刑，固非無見；惟
    查：(一)被告係將其所有之上開郵局帳戶以5,000 元之代價出
    賣予他人使用，已如前述，是原審認定被告係無償提供其所
    有之上開郵局帳戶予他人使用，其認定事實尚有未洽；(二)本
    件被告之犯罪時間為95年10月間，而於被告犯罪後，中華民
    國96年罪犯減刑條例業於96年6 月15日經立法院三讀通過，
    並經總統府公布生效，則本件被告犯罪之時點既在96年4 月
    24日之前，且其所犯之罪核與中華民國96年罪犯減刑條例第
    2 條第1 項之規定相符，復無同條例第3 條之除外情事存在
    ，自應依該條例第2 條第1 項第3 款規定，減其刑期二分之
    一，故原審判決未及援引上開條例遞減其刑，亦有未合。檢
    察官循告訴人之請求，以被告之幫助詐欺行為致告訴人陷於
    困難，且犯後態度不佳，而認原審量刑過輕等語提起上訴；
    惟按刑罰之量定，屬法院自由裁量之職權行使，應審酌刑法
    第57條所列各款事由及一切情狀，然酌量輕重之標準，並非
    漫無限制，在同一犯罪事實與情節，如別無其他加重或減輕
    之原因，下級審法院量定之刑，亦無過重或失輕之不當情形
    ，即不能任意指摘為違法（最高法院85年度台上字第2446號
    判決意旨參照）；查本件原審判決係審酌被告提供其所有之
    帳戶予他人使用之行為，除使告訴人受有損害，並造成國家
    查緝犯罪困難，嚴重破壞社會治安及金融秩序，復犯後否認
    犯行，惟無前科紀錄等一切情狀，量處有期徒刑3 月，其刑
    度尚屬合宜，並無量刑失當之處，從而，檢察官上訴意旨認
    原審量刑過輕部分，尚無理由，然原審判決既有上開未及審
    酌之處，自應由本院合議庭予以撤銷改判。爰審酌被告僅因
    缺錢花用，竟將其所有之金融機構帳戶以5,000 元之代價出
    賣予他人詐欺取財使用，不僅造成執法機關不易查緝犯罪行
    為人，嚴重危害社會治安，助長社會犯罪風氣，更造成告訴
    人求償上之困難，且迄今仍未賠償告訴人所受之損害，自應
    受相當程度之刑事非難，惟念及被告本身並無實際參與詐欺
    取財之犯行，犯罪情節尚非重大，且被告於本院審理中坦承
    全部犯行，堪認尚有悔意，復未曾受有期徒刑以上刑之宣告
    ，有台灣高等法院被告前案紀錄表1 份附卷可查等一切情狀
    ，量處如主文所示之刑，並考量被告之年齡為31歲、大專肄
    業、從事服務業及家境勉持等情，諭知以1,000 元折算1 日
    之易科罰金折算標準，以資懲儆。至被告與告訴人雖於本院
    審理中達成和解，有本院高雄簡易庭96年9 月10日調解程序
    筆錄1 份在卷可參，然被告自達成和解迄今並未按時給付任
    何款項乙情，業據告訴人甲○○陳明在卷（本院簡上卷第35
    頁參照），且為被告所自承無訛（本院簡上卷第35頁參照）
    ，是本院認本件尚不宜逕予宣告緩刑，併此敘明。又查，被
    告本件犯行合於中華民國96年罪犯減刑條例所定減刑條件，
    已如前述，爰依該條例第2 條第1 項第3 款、第7 條之規定
    ，減其宣告刑二分之一，並依法諭知其宣告刑及減得之刑。
    末被告所交付之上開郵局帳戶存摺、印章及提款卡，雖係供
    犯罪所用之物，然既已交付予自稱「許明顯」之成年男子使
    用，顯已移轉其所有權予該人，而非被告所有，且非違禁物
    ，亦無證據足資證明係屬應沒收之物，又因幫助犯不適用責
    任共同之原則，對正犯所有供犯罪所用或因犯罪所得之物，
    毋庸併為沒收之宣告（最高法院88年度臺上字第6234號判決
    意旨參照），爰不另為沒收之宣告，亦附此敘明。
據上論斷，應依刑事訴訟法第455 條之1 第1 項、第3 項、第36
9 條第1 項前段、第364 條，刑法第339 條第1 項、第30條第1
項前段、第2 項、第41條第1 項前段，刑法施行法第1 條之1 ，
中華民國96年罪第犯減刑條例第2 條第1 項第3 款、第7 條，判
決如主文。
本案經檢察官李佳韻到庭執行職務。
中　　華　　民　　國　　96　　年　　10　　月　　23　　日
　　　　　　　　　刑事第八庭  審判長法　官　李璧君
　　　　　　　　　　　　　　　　　　法　官  曾鈴
　　　　　　　　　　　　　　　　　　法　官　陳振嘉
以上正本證明與原本無異。
不得上訴。
中　　華　　民　　國　　96　　年　　10　　月　　23　　日
                                    書記官  顏宗貝
附錄本判決論罪之法條：
刑法第339條第1項
意圖為自己或第3 人不法之所有，以詐術使人將本人或第3 人之
物交付者，處5 年以下有期徒刑、拘役或科或併科1,000 元以下
罰金。
